臺灣高雄地方法院刑事判決　　　　　　　　　　　　　九十一年度易字第一五八號
　　公訴人　臺灣高雄地方法院檢察署檢察官
　　被　告　乙○○
右列被告因偽造文書案件，經檢察官提起公訴（九十年度偵字第二一九八九號），本
院判決如左：
    主  文
乙○○行使偽造私文書，足以生損害於公眾及他人，累犯，處有期徒刑陸月，如易科
罰金，以參佰元折算壹日。
如附表所示偽造之「甲○○」署押及指印，均沒收之。
    事  實
一、乙○○曾因妨害自由案件，經臺灣臺南地方法院於民國八十四年五月三十日以八
    十四年度易緝字第九八號判決，判處有期徒刑四月確定，於八十四年八月三十日
    易科罰金執行完畢，復於八十七年間違反槍砲彈藥刀械管制條例案件，遭臺灣板
    橋地方法院檢察署檢察官提起公訴，乙○○隨即逃亡，因而遭臺灣板橋地方法院
    通緝。嗣於八十九年六月二十二日之通緝期間，乙○○因涉嫌施用及持用第一級
    毒品海洛因，為警在高雄市○○區○○街三七○之一號「德惠汽車旅館」查獲，
    竟為求逃避查緝，遂基於偽造私文書及接續偽造署押之犯意，在前揭查獲地向員
    警自稱為其弟「甲○○」，而冒甲○○之名，在高雄市政府警察局鼓山分局龍華
    派出所接受偵訊，並(一)在該所如附表編號一所示偵訊（調查）筆錄上偽造「甲○
    ○」之署押二枚及指印五枚。(二)在如附表編號二所示執行搜索結果報告書上偽造
    「甲○○」之署押及指印各一枚。(三)在如附表編號三所示搜索扣押證明筆錄上偽
    造「甲○○」之署押及指印各二枚。(四)在如附表編號四所示逕行逮捕通知書上偽
    造「甲○○」之署押及指印各一枚。(五)在如附表編號五所示權利告知書上偽造「
    甲○○」之署押及指印各一枚。迨翌日案移臺灣高雄地方法院檢察署及本院，乙
    ○○仍接續同一偽造署押之犯意，冒甲○○之名應訊，再於如附表編號六、七所
    示臺灣高雄地方法院檢察署及本院訊問筆錄上偽造「甲○○」之署押各一枚，足
    生損害於司法機關偵查犯罪之正確性及甲○○本人。嗣乙○○經本院裁定令入臺
    灣高雄看守所附設勒戒處所觀察、勒戒，乃承前偽造署押之犯意，於同日在本院
    偽簽「甲○○」之署押一枚於如附表編號八之本院八十九年度毒聲字第四八七一
    號觀察、勒戒裁定之送達證書而偽造文書，並將之當庭持交承審法官而行使之，
    足生損害於本院裁判之正確性與甲○○本人。迨至九十年七月間，內政部警政署
    刑事警察局將高雄市政府警察局鼓山分局於八十九年六月二十二日採集之乙○○
    十指指紋輸入電腦，與該局檔存之乙○○指紋卡指紋比對，始查知上情。
二、案經高雄市政府警察局鼓山分局移送臺灣高雄地方法院檢察署檢察官偵查起訴。
    理  由
一、訊據被告乙○○對右揭犯罪事實坦承不諱，核與被害人甲○○於警訊所述被害情
    節相符，並有如事實欄及附示所示偵訊（調查）筆錄影本、執行搜索結果報告書
    影本、搜索扣押證明筆錄影本、逕行逮捕通知書影本、權利告知書影本、臺灣高
    雄地方法院檢察署及本院訊問筆錄影本，暨本院八十九年度毒聲字第四八七一號
    裁定之送達證書影本各一份在卷可稽，此外，被告於八十九年六月二十二日經高
    雄市政府警察局鼓山分局採集之十指指紋，經送請內政部警政署刑事警察局鑑驗
    結果，與該局檔存之被告指紋卡指紋相符，亦有內政部警政署刑事警察局鑑驗書
    一份在卷可資佐證，是本件事證明確，被告犯行洵堪認定，應依法加以論科。
二、按送達證書乃表示收領訴訟文書送達之證明，雖證書內容由送達人制作，但應由
    受送達人簽名蓋章或捺指印，以證明送達，為法律規定之文書，其冒名簽收或蓋
    用偽造印章以示簽收，仍屬偽造私文書，最高法院七十年度臺上字第五七八二號
    判例可資參酌；又查權利告知書、逮捕通知書係警局依刑事訴訟法第九十五條第
    二款至第四款規定訊問被告應先告知之事項，及第八十八條、第八十八條之一規
    定得逕行逮捕（拘提）之情形，據以告知或通知被告使其得為刑事訴訟法相關權
    利之主張而已，此種告知或通知，性質上屬觀念通知，並不生法效意思，尚與刑
    法所規範之文書有別，被告縱有偽造署押於其上，亦與刑法偽造文書罪不該當，
    最高法院九十一年度臺非字第九九號判決及臺灣高等法院九十一年度上易字第一
    五二九號判決，均可供參酌。是核被告乙○○所為係犯刑法第二百十六條、第二
    百十條之行使偽造私文書罪。被告先後多次偽造「甲○○」署押及指印，均係於
    同一案件中利用相同之機會，偽造同一人之簽名及指印，侵害同一法益，顯係基
    於單一犯意之接續犯罪行為，故其多次偽造「甲○○」署押及指印之行為原應以
    單純一罪論，惟其另偽簽「甲○○」之署押於本院八十九年度毒聲字第四八七一
    號裁定之送達證書上，並持之行使，偽造「甲○○」署押之行為屬偽造前開送達
    證書之部分行為，偽造前開送達證書後進而行使，偽造之低度行為並為行使之高
    度行為所吸收，故被告前開接續偽造「甲○○」署押、指印之行為及偽造前開送
    達證書之行為，均不另論罪。公訴意旨雖未論及被告如附表編號二之七號所示偽
    造署押及指印犯行，亦未論及前揭偽造文書部分犯行，惟此等部分因與起訴之如
    附表編號一號所示偽造署押及指印部分有實質上一罪關係，已如前述，自為起訴
    效力所及，而得由本院併予審理。再被告曾因妨害自由案件，經臺灣臺南地方法
    院於八十四年五月三十日以八十四年度易緝字第九八號判決，判處有期徒刑四月
    確定，於八十四年八月三十日易科罰金執行完畢，有臺灣高等法院被告全國前案
    紀錄表一份可按，其於五年內再犯本件有期徒刑以上之罪，為累犯，應依法加重
    其刑。爰審酌被告之犯罪動機、目的、手段，與生活狀況、品行、智識程度，暨
    其犯後坦承犯行、態度良好等一切情狀，量處如主文所示之刑。末按被告行為後
    ，刑法第四十一條第一項已於九十年一月四日修正為：「犯最重本刑五年以下有
    期徒刑以下刑之罪，而受六個月以下有期徒刑或拘役之宣告，因身體、教育、職
    業、家庭之關係或其他正當事由，執行顯有困難者，得以一元以上三元以下折算
    一日。但確因不執行所宣告之刑，難收矯正之效，或難以維持法秩序者，不在此
    限」，並經總統於九十年一月十日公布，而於同年一月十二日生效，併參酌最高
    法院二十四年七月民刑庭總會決議之意旨，故依前開條文及刑法第二條第一項前
    段之規定，易科罰金之折算標準條件自應適用新法，而就其所宣告之刑諭知易科
    罰金之折算標準，以示儆懲。如附表所示偽造之「甲○○」署押及指印，應依刑
    法第二百十九條之規定，併予宣告沒收之，至本院八十九年度毒聲字第四八七一
    號裁定之送達證書因非屬被告所有，爰不予宣告沒收之，併此敘明。
據上論斷，應依刑事訴訟法第二百九十九條第一項前段，刑法第二百十六條、第二百
十條、第四十七條、修正後第四十一條第一項、第二條第一項前段、第二百十九條，
罰金罰鍰提高標準條例第二條，判決如主文。
本案經檢察官吳傑人到庭執行職務。
中      華      民      國    九十一    年      七      月    三十一    日
                                臺灣高雄地方法院刑事第七庭
                                  法  官 劉傑民
右正本證明與原本無異。
如不服本判決，應於判決送達後十日內，向本院提出上訴狀。
                                  書記官 黃琬婷
中      華      民      國    九十一    年      七      月    三十一    日
附表：
┌───┬─────────────┬───────────┬─────┐
│編  號│  文    書    名    稱    │被告偽造之署押及指印  │ 備    註 │
├───┼─────────────┼───────────┼─────┤
│  一  │民國八十九年六月二十二日高│「甲○○」署押二枚、指│          │
│      │雄市政府警察局鼓山分局龍華│印五枚。              │          │
│      │派出所偵訊（調查）筆錄    │                      │          │
├───┼─────────────┼───────────┼─────┤
│  二  │民國八十九年六月二十二日高│「甲○○」署押及指印各│          │
│      │雄市政府警察局鼓山分局執行│一枚。                │          │
│      │搜索結果報告書            │                      │          │
├───┼─────────────┼───────────┼─────┤
│  三  │民國八十九年六月二十二日高│「甲○○」署押及指印各│          │
│      │雄市政府警察局鼓山分局搜索│二枚。                │          │
│      │扣押證明筆錄              │                      │          │
├───┼─────────────┼───────────┼─────┤
│  四  │民國八十九年六月二十二日高│「甲○○」署押及指印各│          │
│      │雄市政府警察局鼓山分局逕行│一枚。                │          │
│      │逮捕通知書                │                      │          │
├───┼─────────────┼───────────┼─────┤
│  五  │民國八十九年六月二十二日高│「甲○○」署押及指印各│          │
│      │雄市政府警察局鼓山分局權利│一枚。                │          │
│      │告知書                    │                      │          │
├───┼─────────────┼───────────┼─────┤
│  六  │民國八十九年六月二十三日臺│「甲○○」署押一枚。  │          │
│      │灣高雄地方法院檢察署訊問筆│                      │          │
│      │錄                        │                      │          │
├───┼─────────────┼───────────┼─────┤
│  七  │民國八十九年六月二十三日臺│「甲○○」署押一枚。  │          │
│      │灣高雄地方法訊問筆錄      │                      │          │
├───┼─────────────┼───────────┼─────┤
│  八  │八十九年毒聲字第四八七一號│「甲○○」署押一枚。  │          │
│      │裁定送達證書              │                      │          │
└───┴─────────────┴───────────┴─────┘
附錄法條：
刑法第二百十六條
行使第二百十條至第二百十五條之文書者，依偽造、變造文書或登載不實事項或使登
載不實事項之規定處斷。
刑法第二百十條
偽造、變造私文書，足以生損害於公眾或他人者，處五年以下有期徒刑。
